臺灣高等法院臺南分院刑事判決　　　　　　九十四年度上訴字第八○號　　　Ｇ
　　　上　訴　人　臺灣臺南地方法院檢察署檢察官
　　　被　　　告　甲　○　○
右上訴人因被告違反毒品危害防制條例案件，不服臺灣臺南地方法院九十三年度訴字
第九六九號中華民國九十三年十一月二十四日第一審判決（起訴案號：臺灣臺南地方
法院檢察署九十三年度毒偵字第一四五四號、併案案號：同署九十三年度毒偵字第二
四二六號），提起上訴，本院判決如左：
      主      文
原判決撤銷。
甲○○連續施用第一級毒品，處有期徒刑拾壹月。扣案之第一級毒品海洛因壹包（淨
重零點零壹公克），沒收銷燬之；毒品包裝袋壹個，沒收之。
      事      實
一、甲○○曾於民國（下同）九十一年間因施用第一級毒品海洛因，經原審以九十一
    年度毒聲字第一八六七號裁定送臺灣臺南看守所附設勒戒所觀察、勒戒後，因無
    繼續施用毒品之傾向，於九十二年二月十二日釋放後，再經臺灣臺南地方法院檢
    察署檢察官於九十二年二月十二日以九十一年度毒偵字第一五五六號不起訴處分
    確定，詎甲○○於觀察、勒戒執行完畢釋放後五年內，復基於施用第一級毒品海
    洛因之概括犯意，自九十三年二月十九日晚十時二十分許回溯前二十六小時內某
    時起至同年七月（起訴書誤載為三月，經原審蒞庭之公訴檢察官當庭更正為七月
    ）二十五日下午三時三十分許止，連續在臺南縣新化鎮○○路路旁、該鎮內之某
    間不知名之廟宇旁及路邊公共廁所等處，先將第一級毒品海洛因加水後以針筒吸
    入，再將毒品注射入手臂靜脈之方式施用第一級毒品海洛因多次，嗣因另案竊盜
    為原審通緝，於九十三年二月十九日晚七時三十分許在台南縣新化鎮○○路與正
    新北路口為警緝獲，並經其同意採集尿液送驗，旋又於同年七月二十六日凌晨三
    時十五分許，在臺南縣永康市○○路○段一八九巷四六號宗慶企業有限公司內行
    竊被逮時，由警自其右褲袋內搜獲第一級毒品海洛因一包淨重○點○一公克，並
    經其同意而採取其尿液送驗，因而查獲上情。
二、案經臺南縣警察局永康分局報請臺灣臺南地方法院檢察署檢察官偵查起訴及併案
    。
      理      由
一、右揭事實，業據被告甲○○於原審及本院審理時坦承不諱（見原審卷第三三頁至
    第三六頁、本院卷九十四年二月十六日審判筆錄第七頁），且被告經警於九十三
    年二月十九日晚採尿（尿液檢體編號為○二○八號）、又於九十三年七月二十六
    日採尿（尿液檢體編號為○七三○號）送驗結果，經臺南市衛生局以免疫法、Ｔ
    ＯＸＩ—ＬＡＢ分析法檢驗結果，確呈嗎啡陽性反應，有臺南縣衛生局（原審誤
    植為臺南市衛生局）九十三年三月三日、九十三年八月十六日分別以（０９３／
    ０２／２７衛收字第０九三０００五０三九號）、（０９３／０７／２９衛收字
    第○九三○○一七七九○號）檢驗成績書二紙附卷可參（見新化分局警卷第二之
    七頁、偵字卷一四五四號第十四頁）。按海洛因係由嗎啡經化學合成而製得，經
    注射進入人體後，因代謝而分解又生成嗎啡，因此施打海洛因後，由尿液檢驗結
    果為嗎啡反應。是以，被告自白伊有施打海洛因，而採尿化驗之結果呈現嗎啡陽
    性反應，核屬科學上合理之現象。另查獲時於被告身上所扣得之淨重○點○一公
    克白色粉末一包，經送法務部調查局檢驗結果，確含第一級第六項毒品海洛因成
    分，有法務部調查局九十三年八月三十一日調科壹字第二○○○○五○四一號鑑
    定通知書一紙在卷可按（見偵字卷一四五四號第十一頁），足見被告所施用之物
    確係第一級毒品海洛因無誤。此外，被告於九十一年間因施用第一級毒品海洛因
    ，經本院以九十一年度毒聲字第一八六七號裁定送臺灣臺南看守所附設勒戒所觀
    察、勒戒後，因無繼續施用毒品之傾向，於九十二年二月十二日釋放後，再經臺
    灣臺南地方法院檢察署檢察官於九十二年二月十二日以九十一年度毒偵字第一五
    五六號不起訴處分確定，本案施用毒品犯行係於觀察、勒戒執行完畢釋放後五年
    內所犯等情，有臺灣高等法院被告全國前案紀錄表及臺灣臺南地方法院檢察署刑
    案資料查註紀錄表各一份附卷可按，被告於執行觀察、勒戒完畢釋放後，五年內
    再施用第一級毒品海洛因，即應依法追訴處罰。綜上所述，被告之自白核與事實
    相符，本件事證已臻明確，被告之犯行洵堪認定，應予依法論科。
二、按海洛因為列管之第一級毒品，毒品危害防制條例第二條第二項第一款定有明文
    。核被告所為，係違反毒品危害防制條例第十條第一項之施用第一級毒品罪。其
    施用之際持有第一級毒品之低度行為，為施用第一級毒品之高度行為所吸收，不
    另論罪。被告先後多次施用第一級毒品之行為，時間緊接，犯罪基本構成要件相
    同，顯係基於概括之犯意反覆為之，應依連續犯之規定論以一罪，並加重其刑。
    又公訴人僅就被告於九十三年三月上旬某日起至同年月二十五日止間施用第一級
    毒品部分起訴，漏未就同年二月十九日起至同年三月上旬某日止施用第一級毒品
    （併案）部分起訴論罪，惟此部分因與上開論罪科刑部分有連續犯之裁判上一罪
    關係，為起訴效力範圍所及，本院自得一併審理。
三、原審以被告事證已臻明確，因予論罪科刑，固非無見，惟查原判決就上開公訴人
    漏未起訴而予併辦部分即被告自同年二月十九日起至同年三月上旬某日止間施用
    第一級毒品（併案）部分未及審酌，尚有未洽，檢察官據此指摘原判決不當，為
    有理由，原判決既有可議，無從維持，自應由本院將原判決撤銷改判。爰併審酌
    被告有如事實欄所載之施用毒品前科，有臺灣臺南地方法院檢察署刑案資料查註
    紀錄表及臺灣高等法院被告全國前案紀錄表在卷可參（尚未構成累犯），猶不知
    悔改，再犯本件施用第一級毒品之罪及其犯罪之動機、目的、手段、所生危害、
    施用毒品之期間、犯罪後坦承犯行，態度良好及施用毒品自戕身心，且併案部分
    並非於原審辯論終結後不知悛悔再予施用第一級毒品（而係於檢察官起訴論罪科
    刑部分之前所為，時間非長）等一切情狀，仍量處有期徒刑拾壹月，以資懲戒。
    扣案之第一級毒品海洛因一包（淨重○點○一公克）為第一級毒品，屬違禁物，
    應依毒品危害防制條例第十八條第一項前段之規定，沒收銷燬之。另扣案毒品包
    裝袋一個（重○點一七公克），既係用於包裹毒品，防其裸露、逸出、潮濕，便
    於持有藉以施用，亦為被告供本件施用第一級毒品海洛因所用之物，又非屬毒品
    危害防制條例第十九條第一項規定應沒收之物，應併依刑法第三十八條第一項第
    二款規定，宣告沒收之（最高法院九十一年度臺上字第四○七六號、第四四一六
    號判決參照）。至未扣案不詳數目之被告用以施用第一級毒品海洛因之注射針筒
    ，已為被告丟棄並交由垃圾車清運乙情，業據其供陳在卷，是該不詳數目之注射
    針筒既無證據足資證明尚存在，未免將來執行發生困難，爰不併予宣告沒收。
據上論斷，應依刑事訴訟法第三百六十九條第一項前段、第三百六十四條、第二百九
十九條第一項前段，毒品危害防制條例第十條第一項、第十八條第一項前段，刑法第
十一條前段、第五十六條、第三十八條第一項第二款，判決如主文。
本案經檢察官曾銘芳到庭執行職務。
中    華    民    國      九十四      年      二     月      二十五     日
                                  臺灣高等法院臺南分院刑事第二庭
                                      審判長法官  葉    居    正
                                            法官  李    文    福
                                            法官  莊    俊    華
右正本證明與原本無異。
如不服本判決應於收受本判決後十日內向本院提出上訴書狀，其未敘述上訴理由者並
得於提起上訴後十日內向本院補提理由書狀（均須按他造、當事人之人數附繕本 )「
切勿逕送上級法院」。
                                      法院書記官  廖    明    娟
中    華    民    國      九十四      年      二     月      二十五     日
附錄論罪科刑實體法條文：
毒品危害防制條例第十條：
施用第一級毒品者，處六月以上五年以下有期徒刑。
施用第二級毒品者，處三年以下有期徒刑。
